臺灣高雄地方法院民事判決　　　　　　　97年度訴字第478 號
原　　　告　曾泓斌
法定代理人　曾長壽
兼　法　定　蔡慈云
代　理　人
共　　　同　蕭麗琍律師
訴訟代理人
複代理人　　葉美利律師
被　　　告　李家馨
　　　　　　林育仕
上　一　人　裴傳芝
訴訟代理人
共　　　同　李中坤
訴訟代理人
被　　　告　傅佑庠
訴訟代理人　徐華憶
上列當事人間侵權行為損害賠償事件，本院於民國100 年12月15
日言詞辯論終結，判決如下：
    主      文
被告林育仕、李家馨應連帶給付原告曾泓斌新臺幣伍拾伍萬陸仟
捌佰柒拾參元；連帶給付原告蔡慈云新臺幣伍拾陸萬元，暨均自
民國九十六年十一月七日起至清償日止，按週年利率百分之五計
算之利息。
原告其餘之訴駁回。
訴訟費用由被告林育仕、李家馨連帶負擔二分之一，餘由原告負
擔。
本判決第一項原告勝訴部份，於原告各以新臺幣壹拾玖萬元，分
別為被告林育仕、李家馨供擔保後，得假執行。但被告林育仕、
李家馨如各以新臺幣伍拾伍萬陸仟捌佰柒拾參元、新臺幣伍拾陸
萬元，分別為原告曾泓斌、蔡慈云預供擔保，得免為假執行。
原告其餘假執行之聲請駁回。
    事實及理由
一、按訴狀送達後，原告不得將原訴變更或追加，但擴張或減縮
    應受判決事項之聲明者，不在此限，民事訴訟法第255 條第
    1 項第3 款定有明文。查本件原告起訴時，原聲明被告應連
    帶給付原告蔡慈云新臺幣（下同)1,065,000元、連帶給付原
    告曾泓斌1,115,673 元，及均自起訴狀繕本送達翌日起至清
    償日止，按週年利率5 ％計算之利息。嗣於訴訟審理中，減
    縮為被告應連帶給付原告蔡慈云960,000 元、連帶給付原告
    曾泓斌1,106,873 元，及均自被告3 人最後收受起訴狀繕本
    送達翌日即民國96年11月7 日起至清償日止，按週年利率5
    ％計算之利息，揆諸前揭規定，其訴之減縮應予准許。
二、原告主張：被告李家馨、傅佑庠、林育仕於民國94年9 月24
    日13時許，分別駕駛車牌號碼ZX-1389 號自小客車（下稱Ｄ
    車）、5J-215號營業用半聯結車（下稱Ｂ車）、0383-FA 號
    自小客車（下稱Ａ車）由北往南方向行駛於中山高速公路南
    下359.95公里處時，本應保持安全距離及注意車前狀況，而
    依當時情形，又無不能注意之情事，竟因疏未保持安全車距
    ，撞及原告蔡慈云所駕駛車牌號碼7S-7855 號自小客車（下
    稱Ｃ車），使原告飛越中央護欄與其他北上車輛發生碰撞，
    因而致原告蔡慈云受有左額頭裂傷、左上臂、左手肘裂傷、
    頭部挫傷等傷害；原告曾泓斌受有頭部外傷併腦挫傷、硬腦
    膜上、下出血、顱骨缺損等傷害，且原告蔡慈云所有之Ｃ車
    亦全毀無法修復，被告自應連帶賠償原告蔡慈云汽車毀損46
    萬元及精神慰撫金50萬元；連帶賠償原告曾泓斌醫藥費62,8
    73元、增加生活上支出44,000元及精神慰撫金100 萬元。為
    此爰依侵權行為之法律關係提起本訴，並聲明：(一)被告應連
    帶給付原告蔡慈云96萬元、連帶給付原告曾泓斌1,106,87 3
    元，及均自起訴狀繕本送達翌日起至清償日止，按週年利率
    5 ％計算之利息。(二)原告願供擔保，請准宣告假執行。
三、被告林育仕則以：事故發生當時伊駕駛Ｂ車於外側車道，被
    告傅佑庠駕駛Ａ車於中間車道，被告傅佑庠欲超越伊，因未
    保持安全距離，致與伊發生擦撞而肇事，伊並無過失。再者
    ，伊僅與Ａ車發生擦撞，未與原告所駕Ｃ車相撞，原告所受
    損害與伊及被告傅佑庠所發生之擦撞無關。又原告請求之慰
    撫金過高等語為辯。並聲明：(一)原告之訴駁回。(二)如受不利
    判決，願供擔保請准宣告免為假執行。
四、被告傅佑庠則以：本件事故之發生係被告林育仕未保持行車
    間隔，欲超越伊車致生擦撞肇事，其無肇事責任。另原告請
    求之精神慰撫金過高等語為辯。並聲明：(一)原告之訴及假執
    行聲請駁回。(二)如受不利判決，願供擔保請准宣告免為假執
    行。
五、被告李家馨則以：伊所駕駛之Ｄ車，並未撞擊Ｃ車，伊無肇
    事責任等語為辯。並聲明：(一)原告之訴及假執行聲請駁回。
    (二)如受不利判決，願供擔保請准宣告免為假執行。
六、兩造不爭執之事實：
  (一)被告李家馨、傅佑庠、林育仕於94年9 月24日13時許，分別
    駕駛下稱Ｄ車、Ｂ車及Ａ車，由北往南方向行駛於中山高速
    公路南下359.95公里處時，發生交通事故，而原告所駕駛之
    Ｃ車，則於遭他人撞擊後，飛越中央護欄與其他北上車輛發
    生碰撞，原告蔡慈云、曾泓斌則因此分別受有左額頭裂傷、
    左上臂、左手肘裂傷、頭部挫傷，及頭部外傷併腦挫傷、硬
    腦膜上、下出血、顱骨缺損等傷害。
  (二)原告曾泓斌因本件事故支出醫療費62,873元。
  (三)原告曾泓斌因本件事故受傷，於94年9 月24日至同年10月7
    日，暨94年11月10日起至同年月17日止，共22天之住院期間
    均需親屬全日照顧，每日看護費2,000 元，合計44,000元。
  (四)原告蔡慈芸所有之Ｃ車折舊後價值為460,000 元，且因本件
    事故全毀報廢。
  (五)被告林育仕經臺灣高雄地方法院檢察署檢察官，以其涉犯刑
    法第284 條第1 項過失傷害罪提起公訴後，由臺灣高等法院
    高雄分院以97年度交上易字第85號刑事判決，判處有期徒刑
    5 月，減為有期徒刑2 月又15日，如易科罰金，以900 元折
    算1 日確定。
  (六)被告傅佑庠經臺灣高雄地方法院檢察署檢察官，以其涉犯刑
    法第284 條第1 項過失傷害罪提起公訴後，由本院以98年度
    交易字第16號刑事判決，判決無罪，現上訴臺灣高等法院高
    雄分院中。
  (七)被告李家馨經臺灣高雄地方法院檢察署檢察官提起公訴後，
    由本院以98年度交易字第16號刑事判決，判處有期徒刑1 年
    ，減為有期徒刑6 月，如易科罰金，以900 元折算1 日，現
    上訴臺灣高等法院高雄分院中。
  (八)原告蔡慈芸經臺灣高雄地方法院檢察署檢察官，以其涉犯刑
    法第276 條第1 項過失致死罪提起公訴，經本院審理後，認
    其係遭被告李家馨駕駛Ｄ車撞擊後，方飛越中央護欄與其他
    北上車輛發生碰撞，無肇事責任，而以95年度交易字第193
    號刑事判決，判處無罪，案經上訴，由臺灣高等法院高雄分
    院以97年度交上易第37號刑事判決，駁回上訴而告確定。
七、得心證之理由：本件依兩造之陳述，爭執之重點應為：(一)本
    件事故發生前兩造行駛於中山高速公路南向車道之相對位置
    ？(二)本件事故發生之經過為何？(三)本件事故之肇事責任為何
    ？(四)原告得請求被告賠償之金額若干？
八、經查：
  (一)本件事故發生前兩造行駛於中山高速公路南向車道之相對位
    置？
  本件被告李家馨、傅佑庠、林育仕於94年9 月24日13時許，
    分別駕駛下稱Ｄ車、Ｂ車及Ａ車，由北往南方向行駛於中山
    高速公路南下359.95公里處時，發生交通事故，而原告所駕
    駛之Ｃ車，則於遭他人撞擊後，飛越中央護欄與其他北上車
    輛發生碰撞等節，為兩造所不爭執，並有道路交通事故現場
    圖、道路交通事故調查報告表、筆錄、事故現場照片等在卷
    可稽。
  而本件事故發生之前兩造行駛於中山高速公路南向車道之相
    對位置應為：被告傅佑庠所駕駛之Ｂ車、原告蔡慈云所駕駛
    之Ｃ車及被告李家馨所駕駛之Ｄ車均行駛於中線車道，其中
    Ｃ車在Ｂ車前方，Ｄ車則在Ｂ車後方，被告林育仕所駕駛之
    Ａ車則行駛於外側車道，並在被告傅佑庠所駕駛之Ｂ車旁邊
    。
  (1)查Ａ車駕駛人即被告林育仕於警詢時陳稱：我當時行駛外側
    車道，車速約80至90公里左右，發現危險時與旁邊之B 車平
    行等語；於臺灣高雄地方法院檢察署檢察官偵查時陳稱：車
    禍發生當時我沒有看到TOYOTA的車子（即Ｃ車），我只是跟
    油罐車（即Ｂ車）擦撞，我開在最外線車道，當時沒有看到
    油罐車或白色BMW 的車子（即Ｄ車）行駛在我前面，印象中
    也沒有其他車輛在我前方等語。嗣於本院98年度交易字第16
    號刑事案件審理時，到庭陳稱：車禍發生前我的位置在外線
    車道，車速大約80至100 等語。依其所述，本件事故發生前
    ，其所駕駛之Ａ車位置係在外線車道上，並在被告傅佑庠所
    駕駛之Ｂ車旁邊。
  (2)Ｃ車駕駛人即原告蔡慈云於警詢時陳稱：肇事前我由台南準
    備前往高雄，當時我行駛中線車道等語；於臺灣高雄地方法
    院檢察署檢察官偵查時陳證：我當時行經案發地點時開在中
    線車道，我的前方沒有發現車輛，我從後視鏡有看到被告傅
    佑庠的油罐車等語。嗣於本院95年度交易字第193 號刑事案
    件審理時時則陳稱：當時我行駛在中線車道，我前方可見的
    距離內都沒有車子，後方是被告傅佑庠的油罐車，我沒有看
    到BMW 的白色車子行駛（即Ｄ車）在哪裡，當時我的左側沒
    有別的車子等語。另於本院98年度交易字第16號刑事案件審
    理時，到庭陳稱：車禍發生前我的位置在外線車：當時我行
    駛在南下中線車道，前方近距離沒有車輛，左邊內線車道也
    沒有看到車子，車禍發生前我沒有注意到白色的BMW 車子開
    在我車輛的何方等語。參以被告傅佑庠於本院98年度交易字
    第16號刑事案件審理時，到庭陳稱：當時有1 台銀色五門休
    旅車在我的中線車道正前方，我沒有看到我的前方有台白色
    BMW （即Ｄ車）等語，且依事故現場圖所示，Ｃ車之煞車痕
    始於中線車道，且Ｃ車車身上半部為白色，下半部則為銀色
    ，有卷附之Ｃ車照片可佐，與被告傅佑庠所描述前車情形大
    致相符，則本件事故發生前，原告蔡慈云所駕駛之Ｃ車位置
    係在中線車道上，其後方係被告傅佑庠所駕駛之Ｂ車，應堪
    認定。被告李家馨於刑事案件審理時，指稱原告蔡慈云所駕
    駛之Ｃ車在其後側等云云，與事實不符，尚不足採。
  (3)Ｄ車駕駛人即被告李家馨於警詢時陳稱：我當時行駛在中線
    車道，車速在90至100 公里之間，與前車大貨車距離約1 台
    大卡車之距離等語；於臺灣高雄地方法院檢察署檢察官偵查
    時則陳稱：案發當時我的前面是油罐車，我是看到前車踩煞
    車減速，肇事前我只有看到被告傅佑庠開的油罐車，我在他
    車後跟了一段時間等語。嗣於本院98年度交易字第16號刑事
    案件審理時，到庭陳稱：當時我跟在傅佑庠車輛（即Ｂ車）
    後面，在行駛中我並沒有看到蔡慈云的車輛等語。依其所述
    ，本件事故發生前，其所駕駛之Ｄ車位置係在中線車道上，
    前方為Ｂ車。
  (4)Ｂ車駕駛人即被告傅佑庠於警詢時陳稱：我自永康交流道上
    高速公路要前往高雄碼頭，當時我行駛在中線車道，車速約
    70至80公里，曾和Ａ車平行等語；於臺灣高雄地方法院檢察
    署檢察官偵查時則陳稱：事故發生時我是開在中線車道，SE
    NTRA黑色裕隆（即Ａ車）在外線，內線車我不知道，案發前
    我沒有看到我的前方有台白色BMW （即Ｄ車），我與林育仕
    發生事故後，白色BMW 應該是為了閃避事故才會開到我們面
    前，行駛間我不記得有看到Ｃ車等語。嗣於本院98年度交易
    字第16號刑事案件審理時，到庭陳稱：我行駛至事發地點時
    是在中線車道，事發前我的前方有部銀色廂型車，林育仕的
    黑色裕隆車是在外線右後方，正後方的車輛我沒注意等語。
    依其陳述，本件事故發生前，其所駕駛之Ｂ車行駛於中線車
    道，被告李家馨所駕駛之Ｄ車在其後方，被告林育仕則駕駛
    Ａ車行駛於外線車道。
  (二)本件事故發生之經過為何？
    本件事故發生之經過應為：被告林育仕駕駛Ａ車行駛於外線
    車道，因未注意前後方車輛間隔即貿然變換車道，致其車左
    後方與被告傅佑庠所駕駛之Ｂ車右前方發生擦撞。而行駛於
    Ｂ車後方由被告李家馨之Ｄ車，見前方發生事故，先往內側
    車道閃避後，自左方超越Ｂ車，並於切入中線車道時，自後
    方推撞行駛於Ｂ車前方，由原告蔡慈云所駕駛，因察覺到後
    方Ａ車與Ｂ車間發生擦撞，欲切入內側車道閃避之Ｃ車，Ｃ
    車因而失控橫越中央分隔島，闖入對向北上車道。
  查被告傅佑庠於警詢時陳稱：我當時和被告林育仕駕駛之Ａ
    車平行時，他要超越我的車輛時，擦撞到我的車輛右側車門
    踏板及保險桿旗桿，我踩煞車後，發現Ａ車橫在我車前被我
    推著走，Ａ車轉了1 圈後撞到護欄等語。嗣於本院刑事案件
    審理時到庭陳稱：當時我先聽到右邊有撞擊聲，就看右邊照
    後鏡，我車輛的右前車頭和林育仕車輛駕駛座那側的前後車
    門發生擦撞等語。依其陳述，本件事故係因被告林育仕駕駛
    Ａ車欲變換車道超越Ｂ車致發生擦撞引起。
  雖被告林育仕於刑事案件偵查及審理時，抗辯稱其當時係遭
    被告傅佑庠駕駛之Ｂ車右側擦撞，隨即撞向右側護欄，再彈
    回中間，左邊車頭方與Ｂ車右前車頭發生擦撞，再打轉到內
    側車道等云云，惟本件事故發生地點南向車道為三線道（內
    側、中線、外側車道），Ａ車停止時左車身緊靠內側護欄，
    Ｂ車車頭偏西，停止於外側車道，左後車身局部跨停在中線
    車道，其右輪煞車痕長度為21.4公尺，起點在中線車道，與
    外側車道間之分道線距離0.7 公尺，煞車痕一路向右偏移，
    有上開道路交通事故現場圖在卷可考。又Ａ車於事故後，左
    前車頭向後延申至左後輪前，有大片擦撞痕及凹陷等節，亦
    有Ａ車事故後受損照片可佐。依兩車碰撞後之位置及Ａ車碰
    撞後受損照片加以觀察，足認當時應係被告林育仕駕駛Ａ車
    欲變換車道超越Ｂ車致發生擦撞。蓋倘被告林育仕駕駛之Ａ
    車確係直行於外線道上，而遭被告傅佑庠駕駛Ｂ車由左側趨
    近擦撞，因撞擊點於Ａ車左中前側，依力學原理，Ａ車應即
    向右側偏斜旋轉，此時Ｂ車仍在前進，於擦撞後，依一般駕
    駛習慣，應會煞車同時向左側閃避，此時留下之煞車痕，應
    係向左偏移，而非如事故現場圖所示，一路向右偏移，而Ａ
    車亦無可能如其所述，於向右側擦撞護欄彈回後，殘餘車速
    仍能以左前車頭和Ｂ車車頭發生第2 次擦撞，並繞過Ｂ車之
    車身而到達南向車道最左側之內線車道上。故被告林育仕上
    開抗辯，尚不足採信，亦堪認本件交通事故之發生，係因被
    告林育仕駕駛Ａ車行駛於外線車道，因未注意前後方車輛間
    隔，即貿然變換車道，以致Ａ車左後方與被告傅佑庠所駕駛
    之Ｂ車右前方擦撞引起，臺灣省高屏澎區車輛行車事故鑑定
    委員會、臺灣省車輛行車事故覆議鑑定委員會、國立交通大
    學行車事故鑑定研究中心，就此節亦同此見解，有相關鑑定
    書在卷可稽，故前開事實自堪予認定。
  又原告蔡慈云於刑事案件審理時，對其遭推擊致橫越中央分
    隔島，闖入對向北上車道之原因，前後陳稱：我行駛在中線
    車道，前方沒有車子，也沒有發生事故，案發當時我聽到右
    後方有很大的撞擊聲，再過一下子，我車子後面就被其他車
    子撞到，我沒有辦法控制方向盤，踩煞車也停不下來，之後
    就被撞到對向車道去，我不知道是被哪輛車子撞到，但撞到
    的時候我看後視鏡，有看到1 輛大卡車在我後方；當時有感
    覺到右後方有車禍發生，是別人的車子撞擊發出的聲音，後
    來我就被1 部白色車子撞到，感覺是撞到右後方，後來又被
    1 部車子撞擊，撞到後我就踩煞車，但煞不住一直往內線衝
    ，我想把方向盤扶正但沒有辦法，我的車子就被撞到北上車
    道去了等語。對照事故現場圖所示，原告蔡慈云所駕駛之Ｃ
    車煞車痕始於中線車道，向左偏斜至內側車道，且其車後側
    確有遭撞擊痕跡，有Ｃ車事故發生後受損照片在卷可參，足
    認原告蔡慈云係察覺到後方Ａ車與Ｂ車發生擦撞，欲切入內
    側車道閃避，於尚未進入內側車道時，即遭後方車輛撞擊，
    原告雖緊急煞車，仍因無法控制車輛，而橫越中央分隔島，
    闖入對向北上車道。
  又原告蔡慈云主張其係遭被告李家馨所駕駛之Ｄ車撞擊乙節
    ，雖為被告李家馨所否認，惟被告李家馨於刑事案件審理時
    ，就其駕駛Ｄ車曾有超越Ｂ車並旋轉打滑，最終以反方向停
    於內側護欄邊之事實並不爭執，核與被告傅佑庠於刑事案件
    審理時陳稱：白色BMW 應該是為了閃避事故才會開到我前面
    ；BMW 是從我的左後方閃過去到我前方，我停下來時看到
    BMW 那輛車停在我的車前方，180 度轉向，因為急煞車，該
    車就有180 度甩尾，停在護欄邊等語相符，並有上開道路交
    通事故現場圖可參。而本件經本院於另案審理時，將Ｄ車白
    色板金撞擊外翻處之板金內、外層白色油漆樣本、Ｃ車右前
    不鏽鋼保險桿凹陷處附著之白色漆痕樣本、Ｃ車右前不鏽鋼
    保險桿凹陷處下方地面拾起之白漆片、Ｄ車後車門板、右後
    板金各1 片、Ｄ車前保險桿、Ｃ車後塑膠保險桿各1 支等物
    送請內政部警政署刑事警察局相互鑑定比對，經該局以鏡檢
    法（外觀比對）、紅外線光譜分析法、掃瞄式電子顯微鏡/X
    射線能譜分析法、熱裂解氣相層析/ 質譜分析法等方式比對
    後，綜合研判結果認：(1)採自Ｄ車板金內、外漆樣本之白色
    漆片層次與採自Ｃ車右前保險桿附著白色漆痕之白色漆片、
    自C 車右前保險桿地面扣起之白漆片均不相似（鑑定結果第
    四項）；(2)採自Ｃ車右前保險桿附著白色漆痕之白色漆片層
    次與採自Ｄ車後車門板、右後板金之車漆均不相似（鑑定結
    果第七項）；(3)採自Ｃ車後塑膠保險桿之黑色外來膠質物質
    （檢出聚丙烯樹脂、填充劑滑石等成分）與採自Ｄ車前保險
    桿黑色下半部破損處附近之黑膠質物質（檢出聚丙烯樹脂、
    填充劑滑石等成分）相似（鑑定結果第九項），此有該局96
    年3 月26日刑鑑字第0960018602號鑑定書1 份在卷可參。又
    依卷附道路交通事故現場圖及現場照片所示，Ｃ車輪胎煞車
    痕起點位於中線車道，足見Ｃ車當時尚行駛在中線車道，因
    遭外力自右後方撞擊而失控，煞車痕先向前方延伸，之後一
    路向左前方偏移，其煞車痕長度為37.4至38公尺；而Ａ車停
    止時左車身緊靠內側護欄，位置在Ｃ車輪胎痕跡末端上方，
    顯見Ａ車係在Ｃ車飛越分隔島後駛至最終停止點，另Ｄ車停
    止時車頭朝北（略偏西北方），右車尾碰觸中央分隔島（內
    側護欄），左前方自內側車道延伸至外側車道3 條輪胎痕，
    由近而遠分別為右後輪（點刮痕）、右前輪（伴隨長刮痕）
    、左前輪（逆轉彈跳）胎痕，屬於典型高速小轉彎之反車情
    狀，惟在Ｃ車及Ｂ車輪胎煞車痕起點之前（即朝北方向），
    則未見Ｄ車留下煞車痕。再依卷附之照片觀之，案發現場內
    側護欄高度為76公分，Ｂ車後保險桿高度應高於內側護欄，
    Ｂ車左後角並無明顯受損跡象；Ｄ車左前角撞擊受損，該處
    保險桿下部黑色塑膠，外觀狀似遭特定高度外凸尖銳物由右
    至左往外切割，而自內部審視，可察知係保險桿猛力撞擊片
    狀外物而全面內陷，以致車身內部尖銳零件外戳所致，該保
    險桿白色上部亦有表面明顯擦痕與角落裂縫；另Ｄ車後方右
    側（車牌右方）板金係向逆時針方向翻轉彎折，高度約75公
    分之上，由其彎折情狀、角度觀之，非遭（右）後車追撞所
    能造成，應以該車行駛時急轉彎或甩尾過程中與外凸物撞擊
    而外翻較為可能。佐以案發現場外側車道旁預鑄鋼筋混泥土
    護欄高度為81公分，有交通部臺灣區○道○○○路局98年9
    月30日工拓字第0980032638號函暨所附預鑄鋼筋混泥土護欄
    竣工圖1 份附卷可稽。綜合上開各節以觀，本件應係被告林
    育仕駕駛Ａ車與被告傅佑庠駕駛之Ｂ車發生擦撞事故後，行
    駛於Ｂ車後方由被告李家馨駕駛之Ｄ車見狀即往內側車道閃
    避，自左方超越Ｂ車，並切入中線車道，並自後推撞行駛於
    前方、正欲向左切入內側車道，由原告蔡慈云所駕駛之Ｃ車
    後方故在Ｃ車後塑膠保險桿上留下黑色外來膠質物質，致Ｃ
    車煞車產生輪胎痕並往左偏而飛越中央分隔島，Ｄ車則向右
    偏行，為避免撞擊外側護欄而急打方向盤往左，惟仍因車速
    過快閃避不及，故在向左急轉彎之過程中，車右後車角撞擊
    外側預鑄鋼筋混泥土護欄，以致Ｄ車後方右側板金以逆時針
    方向翻轉彎折，並留下自外側車道左彎往內側車道之輪胎擦
    痕，且因高速而產生車身逆時針旋轉，最終車尾甩向內側護
    欄，以右後角觸及護欄而停止。此外，本院於另案審理蔡慈
    云所涉過失傷害案件時，亦將該案相關卷證送請國立交通大
    學行車事故鑑定研究中心就本件車禍肇事原因進行鑑定，鑑
    定結果亦認為蔡慈云所駕車輛即Ｃ車係因遭Ｄ車自後撞擊始
    衝越分隔島，有國立交通大學97年1 月2 日行車事故鑑定意
    見書1 份在卷可憑。原告蔡慈云主張其所駕駛之Ｃ車係遭其
    他車輛自右後方追撞，因而失控橫越中央分隔島，闖入對向
    北上車道，堪予採信。
  被告李家馨雖另外抗辯稱其所駕駛之Ｄ車左前角並未受損嚴
    重，故未曾撞擊蔡慈云所駕駛之Ｃ車，且其係遭其他車輛自
    後方追撞等云云，與卷內相關證據資料不符，尚不足採。另
    原告蔡慈云雖於刑事案件中陳稱其於車禍發生過程中不只被
    撞1 次，然被告傅佑庠所駕駛之Ｂ車，依上開各項證據資料
    顯示，並未發現該車與Ｃ車有任何碰觸之跡象，且本件事故
    發生後，Ｂ車係車頭偏西，停止於外側車道，左後車身局部
    跨停在中線車道，其右輪煞車痕起點在中線車道，右距與外
    側車道間之分道線為0.7 公尺，並一路向右偏移，另Ｃ車輪
    胎煞車痕起點位於中線車道，先向前方延伸後即一路向左前
    方偏移，參以事故發生時，原行駛於Ｂ車後方之Ｄ車曾往內
    側車道閃避，並自左後方超越Ｂ車後切入中線車道，Ｄ車推
    撞行駛於前方之Ｃ車後方保險桿後，持續向右偏行，依Ｂ車
    、Ｃ車及Ｄ車當時行進路徑，可知Ｂ車應無法撞擊到Ｃ車。
    又被告林育仕駕駛之Ａ車停止時左車身緊靠內側護欄，位置
    在Ｃ車輪胎痕跡末端上方，顯見Ａ車係在Ｃ車飛越分隔島後
    方駛至最終停止點，有事故現場圖可參，故Ａ車亦無撞擊原
    告蔡慈云所駕駛Ｃ車之可能。而Ｃ車當時遭Ｄ車撞擊後，曾
    衝越中央分隔島至北上車道，而當時內側護欄高度為76公分
    ，南北向車道之內側護欄間則種植低矮樹叢，有上開現場照
    片可佐，故本院認定係蔡慈云將Ｃ車衝越中央分隔島過程中
    所產生之震盪力量誤認為係再次遭其他車輛撞擊，應屬合理
    。是被告李家馨所辯尚不足採，被告傅佑庠抗辯稱其當時並
    未撞擊原告蔡慈云所駕駛之Ｃ車等語，自有所據。
  至內政部警政署國道公路警察局第五警察隊94年11月14日公
    警五刑字第0940503993號函、肇事原因初步分析研判表固均
    指稱本件C 車衝越中央分隔島之原因，係因C 車未保持安全
    距離，於閃避A 、B 車擦撞事故時，右前車頭追撞Ｄ車右後
    車尾，致D 車失控打轉逆向停於內側車道，C 車則衝向左側
    越過中央分隔島進入對向車道云云。惟上開函文、分析研判
    表內容均僅為警方承辦人員對本件交通事故發生原因之判斷
    ，且未將上開內政部警政署刑事警察局之鑑定結果納入考量
    判斷基礎，該等函文、分析研判表自不得據為認定本件交通
    事故發生經過為何及被告就該事故之發生有無過失之依據。
    另臺灣省高屏澎區車輛行車事故鑑定委員會初步鑑定後，雖
    認被告李家馨無肇事責任，惟業經臺灣省車輛行車事故覆議
    鑑定委員會推翻，自無從為有利被告李家馨之認定，併予指
    明。
  (三)本件事故之肇事責任為何？
  被告林育仕部分：
    按汽車超車時，後行車應於前行車左側保持半公尺以上之間
    隔超越，道路交通安全規則第101 條第5 款定有明文。被告
    林育仕於超車時即應保持安全間隔距離，而事故發生當時天
    候晴天、有日間自然光線、視距良好、路面乾燥無缺陷無障
    礙物，客觀上並無不能注意之情形等情，有道路交通事故調
    查報告表(一)在卷可按（見本院卷第91頁），乃被告林育仕駕
    駛Ａ車超越Ｂ車時，竟未保持安全間隔距離，與被告傅佑庠
    發生擦撞，因而導致本件事故之發生，原告蔡慈云、曾泓斌
    因此分別左額頭裂傷、左上臂、左手肘裂傷、頭部挫傷，及
    頭部外傷併腦挫傷、硬腦膜上、下出血、顱骨缺損等傷害，
    有蔡慈云出具之健仁醫院診斷證明書、曾泓斌出具之長庚醫
    院診斷證明書附卷足憑（見本院96年度雄調字第719 號卷第
    10至11頁），足認被告林育仕確有超車不當之過失，其過失
    行為與原告傷害結果二者間具有相當因果關係，被告林育仕
    自應就原告所受傷害負賠償責任。
  被告李家馨部分：
  (1)按汽車行駛時，駕駛人應注意車前狀況，並隨時採取必要之
    安全措施，且汽車在同一車道行駛時，除擬超越前車外，後
    車與前車之間應保持隨時可以煞停之距離，道路交通安全規
    則第94條第3 項、第1 項定有明文。查被告李家馨於本件交
    通事故發生時，並無遭其他車輛自後方追撞之事實，業經認
    定如前，而其於事故發生後，自承其當時行車速度為90至10
    0 公里，並與前方由被告傅佑庠所駕駛之Ｂ車間僅留有1 台
    大卡車之距離，雖其於刑事案件審理時，曾改稱其當時車速
    為60至70公里之間，與前車距離有100 公尺等云云，然倘其
    於事故當時確與Ｂ車保持行車間距達100 公尺，則其在100
    公尺之遠即見前方Ｂ車踩煞車，縱其車速達100 公里，煞車
    所需之緩衝距離至多僅有50公尺，自無可能發生其駕駛Ｄ車
    向內側車道閃避，並自左方超越Ｂ車後，即切入中線車道而
    之情形，足見被告李家馨當時見前方Ｂ車急踩煞車，並向右
    偏移，因其與Ｂ車之距離過近，已無法踩踏煞車作為避險措
    施，以致其當下選擇向左邊內側車道閃避之舉措，以免自己
    因緊急煞車不及而撞擊Ｂ車後方，被告李家馨駕駛Ｄ車於事
    故發生前與前方Ｂ車之間僅有1 台大卡車之距離，而未保持
    40公尺以上之行車安全距離，已可認定。況被告李家馨駕駛
    Ｄ車切入內線車道後，仍能以高於Ｂ車之車速自左後方超越
    Ｂ車而切入中線車道，足見Ｄ車當時仍處於高速行駛之狀態
    ；佐以自Ｄ車向左偏閃至內側車道後，於超越Ｂ車後又切入
    中線車道之過程中，其所經路面均未有Ｄ車留下之煞車痕跡
    ，有上開道路交通事故現場圖可查，亦足見在上開過程中，
    被告李家馨均未有踩煞車之行為，其係遲至Ｄ車持續向右偏
    移，即將撞擊外側護欄時，始急踩煞車，同時急打方向盤往
    左，因而留下自外側車道左彎往內側車道之輪胎擦痕。
  (2)綜合上情以觀，被告李家馨於本件交通事故發生前係以90至
    100公里之時速駕駛Ｄ車行駛於被告傅佑庠所駕駛之Ｂ車後
    方，而依當時情形，並無不能注意之情事，竟疏未注意與前
    方Ｂ車保持40公尺以上之行車安全距離，以致Ａ車與Ｂ車發
    生擦撞時，已無從煞車，而被迫往內側車道閃避後，自左方
    超越Ｂ車，並於切入中線車道時，自後方推撞行駛於Ｂ車前
    方，由原告蔡慈云所駕駛，因察覺到後方Ａ車與Ｂ車間發生
    擦撞，欲切入內側車道閃避之Ｃ車，Ｃ車因而失控橫越中央
    分隔島，闖入對向北上車道，造成原告受有前揭傷害，則其
    自有與前車未保持安全距離之過失，其過失行為與原告傷害
    結果二者間具有相當因果關係，自應就原告所受傷害負賠償
    責任。
  被告傅佑庠部分：
    查被告傅佑庠於另案陳稱：伊本來行駛外側，因快到交流道
    ，要下交流道的車子都到外線車道，外線車道車多車速緩慢
    ，伊才到中線車道，以免擋到要下交流道的車子等語（見99
    年度交上訴字第27號卷第83頁），衡酌事故當天94年9 月24
    日係週六，車流量應比平常日較高，事故發生地點接近交流
    道，將駛入交流道之車輛應陸續切到外線車道且有車速逐漸
    減速之情形。被告傅佑庠駕駛B 車本應行駛於外側車道，並
    得暫時利用緊鄰外側之車道超越前車，惟被告傅佑庠為避免
    準備進入交流道而切至外側車道之車速緩慢車輛，故駛於中
    線車道以超車，屬於合法之駕駛行為。再者，本件事故發生
    原因，已如前述，且本件也無證據證明被告傅佑庠於事故發
    生時有超速之情事，則本件無從認定被告傅佑庠具有過失，
    被告傅佑庠與原告之受傷並無相當因果關係，即非原告受有
    損害之原因，自難認被告傅佑庠應就原告之傷害負賠償責任
    。
  (四)原告得請求被告賠償之金額若干？
    按故意或過失，不法侵害他人之權利者，負損害賠償責任，
    民法第184 條第1 項前段定有明文。數人共同不法侵害他人
    之權利者，連帶負損害賠償責任，民法第185 條第1 項前段
    亦有明文。共同侵權行為人間不以有意思聯絡為必要，數人
    因過失不法侵害他人之權利，苟各行為人之過失行為均為其
    所生損害之共同原因，即所謂行為關連共同，亦足成立共同
    侵權行為，依民法第185 條第1 項前段之規定，各過失行為
    人對於被害人應負全部損害之連帶賠償責任，最高法院67年
    台上字第1737號判例意旨參照。查本件被告林育仕、李家馨
    對原告既有前述過失傷害行為，並致原告受有前揭傷害，其
    過失行為均為所生損害之共同原因，成立共同侵權行為，自
    應依民法第185 條第1 項前段規定，對原告應負連帶損害賠
    償責任。茲就原告請求之各項金額分別審酌如下：
  原告曾泓斌部分
  (1)醫療費用62,873元部分：按因醫療所支出之證明書費，雖非
    因侵權行為直接所受之損害，惟係被害人為實現損害賠償債
    權所支出之必要費用，且係因加害人之侵權行為所引起，被
    害人得向加害人請求賠償此項費用，最高法院92年度臺上字
    第2653號判決可資參酌。本件原告曾泓斌確有支出醫療費用
    62,873元，有長庚紀念醫院費用收據4 紙附卷足參（見本院
    96年度雄調字第719 號卷第16、17頁），並為被告所不爭執
    ，是原告曾泓斌請求被告林育仕、李家馨連帶賠償前揭費用
    ，自有所據。
  (2)看護費44,000元部分：按不法侵害他人之身體或健康者，對
    於被害人因此增加生活之需要者，應負損害賠償責任，為民
    法第193 條第1 項所明定。本件原告曾泓斌主張其因本件事
    故，於94年9 月24日至同年10月7 日，暨94年11月10日起至
    同年月17日止，共22天之住院期間均需家屬全日照顧，又每
    日看護費用為2,000 元等節，為被告所不爭執，而原告曾泓
    斌親屬雖基於親屬關係無償看護，原告曾泓斌並未實際支出
    看護費用，惟按被害人因受傷害有請看護之必要，卻由其父
    母或其他親屬負責看護時，該親屬固係基於親情代為照顧被
    害人起居，然其所付出之勞力，尚非不得評價為財產上之價
    值，只因基於親情身分關係而無須支出，此種基於身分關係
    之恩惠，自不能加惠於侵權行為人，反而使加害人免於負擔
    損害賠償責任，是就被害人因確有看護必要而由其親屬看護
    時，自應衡量雇用職業看護之情形，認被害人受有相當看護
    費之損害，得向加害人求償，始符公平理念，是原告曾泓斌
    請求被告林育仕、李家馨連帶賠償此部分所受損害，即有所
    據。
  (3)非財產上損害賠償即精神慰撫金100萬元部分：按不法侵害
    他人之身體、健康、名譽、自由、信用、隱私、貞操，或不
    法侵害其他人格法益而情節重大者，被害人雖非財產上之損
    害，亦得請求賠償相當之金額，民法第195 條第1 項前段定
    有明文。查本件原告曾泓斌因被告之過失傷害行為致受有前
    開傷害，則原告曾泓斌請求被告賠償其精神慰撫金，自屬有
    據。而原告曾泓斌係89年8 月間出生，事故發生時僅5 歲，
    現就讀小學，其父親國中畢業，現為隆聖實業負責人，母親
    即原告蔡慈云係61年11月間出生、高職畢業，97年度至99年
    度薪資暨其他所得合計分別約為35萬元、10萬元、24萬元，
    被告林育仕為61年4 月間出生，正修專科學校畢業，現任職
    芳晟機電有限公司，97年至99年薪資暨其他所得合計分別約
    為65萬元至85萬元，並有不動產及汽車；被告李家馨為67年
    11月間出生，高中肄業，現任職門市銷售人員，97年至99年
    度薪資暨其他所得合計分別約為10萬元、35萬元、40萬元等
    節，業據本院依職權查詢兩造財產所得資料，並經兩造陳述
    明確，本院斟酌上情及本件事故發生之狀況，併參酌原告曾
    泓斌受傷情況非微等一切情狀，認原告曾泓斌請求精神慰撫
    金100 萬元，於45萬元之範圍內尚屬適當，應予准許，逾此
    範圍之請求，尚無所據。
  原告蔡慈云部分
  (1)Ｃ車全毀之損害46萬元部分：原告蔡慈云因前開事故致汽車
    全毀報廢，事故發生時Ｃ車折舊後價值為46萬元等節，為被
    告所不爭執，並有原告蔡慈云出具之汽車車籍查詢、汽車買
    賣合約書存卷可佐，故原告蔡慈云此部分之請求，應屬有據
    。
  (2)非財產上損害賠償即精神慰撫金50萬元部分：按不法侵害他
    人之身體、健康、名譽、自由、信用、隱私、貞操，或不法
    侵害其他人格法益而情節重大者，被害人雖非財產上之損害
    ，亦得請求賠償相當之金額，民法第195 條第1 項前段定有
    明文。查本件原告蔡慈云因被告之過失傷害行為致受有前開
    傷害，則原告蔡慈云請求被告賠償其精神慰撫金，應屬有據
    。本院斟酌原告蔡慈云與被告林育仕、李家馨之年齡、學歷
    、工作及家庭經濟狀況，暨本件事故發生之狀況，併參酌原
    告蔡慈云受傷之情況等一切情狀，認原告蔡慈云請求精神慰
    撫金50萬元，於10萬元之範圍內尚屬適當，應予准許，逾此
    範圍之請求，尚屬無據。
九、綜上所述，本件原告曾泓斌、蔡慈云分別依侵權行為法律關
    係，請求被告林育仕、李家馨應連帶給付原告曾泓斌556,87
    3 元；連帶給付原告蔡慈云56萬元，暨均自被告3 人最後收
    受起訴狀繕本送達翌日即96年11月7 日起至清償日止，按週
    年利率5 ％計算之利息，為有理由，應予准許，逾此範圍之
    請求，則無理由，應予駁回。
十、本件原告與被告林育仕、李家馨均陳明願供擔保，請求宣告
    假執行及免為假執行，經核均無不合，爰分別酌定如主文所
    示之擔保金額，併予准許。至原告敗訴部分，假執行之聲請
    已失所附麗，應併予駁回。
據上論結，本件原告之訴一部為有理由，一部為無理由，依民事
訴訟法第79條、第85條第2 項，第390 條第2 項、第392 條第2
項，判決如主文。
中    華    民    國   100    年    12    月    19    日
                  民事第二庭  法  官  劉傑民
以上正本係照原本作成。
如對本判決上訴，須於判決送達後20日內向本院提出上訴狀。如
委任律師提起上訴者，應一併繳納上訴審裁判費。
中    華    民    國   100    年    12    月    19    日
                              書記官  林宜璋